【裁判字號】    97,財管,105
【裁判日期】    970731
【裁判案由】    指定遺產管理人
【裁判全文】
臺灣高雄地方法院民事裁定             97年度財管字第105號
聲  請  人  高雄市稅捐稽徵處
法定代理人  乙○○
被繼承人    甲○○○
上聲請人聲請指定被繼承人甲○○○之遺產管理人事件，本院裁
定如下：
    主      文
選任蘇志成律師為被繼承人甲○○○（女，民國○○年○ 月○○日生
，身分證統一編號：Ｚ000000000號）之遺產管理人。
程序費用由被繼承人甲○○○之遺產負擔。
    理      由
一、聲請意旨略以：緣被繼承人甲○○○於民國93年5 月21日死
    亡，生前籍設高雄市○○區○○路70巷14號，依民法第1147
    條規定，繼承業已開始，惟依民法第1138條及第1140條規定
    之各順序繼承人均已拋棄繼承，並經鈞院93年度繼字第917
    號、第1361號函准予備查在案。為處理相關稅捐事宜，爰依
    民法第1178條第2 項、第1176條第6 項規定，聲請指定被繼
    承人甲○○○之遺產管理人等語。
二、按繼承開始時，繼承人之有無不明者，由親屬會議於1 個月
    內選定遺產管理人，並將繼承開始及選定遺產管理人之事由
    ，向法院報明；另繼承開始時，繼承人有無不明，而無親屬
    會議或親屬會議不能於1 個月內選定遺產管理人時，得由利
    害關係人或檢察官聲請法院選任之；又先順序繼承人均拋棄
    其繼承權時，由次順序之繼承人繼承，其次順序之繼承人有
    無不明或第四順序之繼承人均拋棄其繼承權者，準用關於無
    人承認繼承之規定，此觀民法第1177條、第1178條第2 項、
    第1176條第6 項規定自明。準此，若被繼承人之全體繼承人
    均拋棄其繼承權，而被繼承人之親屬會議復未於繼承開始後
    1 月內選定遺產管理人者，依前開規定，即得由利害關係人
    聲請法院指定被繼承人之遺產管理人。
三、經查：
  (一)聲請人前開主張，業據其提出被繼承人除戶戶籍資料、全國
    財產稅總歸戶財產查詢清單、建物登記資料、土地登記資料
    、高雄市稅捐稽徵處欠稅總歸戶查詢情形表、繼承系統表、
    財政部財稅資料中心家庭成員（三親等）資料查詢清單、戶
    政連線除戶資料、本院93年度繼字第917 號拋棄繼承准予備
    查通知、本院雄院隆家新93繼1361字第2314號函等影本各1
    份為證，並經本院依職權調閱本院93年度繼字第917 號、第
    1131號、第1361號拋棄繼承事件卷宗審閱相符，堪信為真實
    。據此，本件被繼承人甲○○○之全體繼承人均已拋棄繼承
    而無任何繼承人，其親屬會議亦未於法定期限內選定遺產管
    理人，而被繼承人生前尚有積欠聲請人稅款等情，是聲請人
    對於被繼承人之遺產具有利害關係，自屬法律上之利害關係
    人，故聲請人聲請選任被繼承人之遺產管理人，自屬有據，
    應予准許。
  (二)本院審酌被繼承人甲○○○之繼承人既均已拋棄繼承，於法
    律上已無義務就甲○○○之遺產再為管理，復審酌具律師身
    分之人，受有法律之專業訓練，嫻熟公示催告、強制執行等
    相關法律程序，且對於遺產管理人依法應盡之管理職責，當
    較一般未受法學訓練之民眾更為明瞭，是如將甲○○○之遺
    產交由律師管理，應有利於處理後續之遺產問題，亦利於債
    權人債權之實現，且律師之行止均受有律師法之規範，其執
    行遺產管理人之職務更能公正適法，應適於擔任遺產管理人
    職務。而蘇志成律師係向高雄律師公會登記願意擔任遺產管
    理人之人員，且經本院依職權探詢蘇志成律師之意願，蘇志
    成律師同意擔任本件之遺產管理人，有本院公務電話記錄1
    份在卷可稽，揆諸前開說明，本院認為將被繼承人甲○○○
    之遺產交由律師管理，應有利於處理後續之遺產問題，爰選
    任蘇志成律師擔任被繼承人甲○○○之遺產管理人。
四、依非訟事件法第157 條、第24條第1項，裁定如主文。
中    華    民    國    97    年    7     月  31     日
                  家事法庭法  官  郭慧珊
正本係照原本作成。
如不服本裁定，須於本裁定送達後10日內向本院提出抗告狀。
中    華    民    國    97    年    7     月  31     日
                          書記官  王少玲


司法院資訊處製作；財團法人民間司法改革基金會備份。
